【裁判字號】    89,訴,1379
【裁判日期】    890717
【裁判案由】    毒品危害防制條例
【裁判全文】
台灣台中地方法院刑事判決                        八十九年度訴字第一三七九號
    公  訴  人  臺灣台中地方法院檢察署檢察官
    被      告  甲○○
右列被告因毒品危害防制條例案件，經檢察官提起公訴（八十九年度毒偵字第三００
七號），本院判決如左：
    主  文
甲○○連續施用第一級毒品，處有期徒刑壹年，扣案海洛因壹包（淨重零點壹公克，
包裝重零點貳貳公克）沒收銷燬之；又連續施用第二級毒品，處有期徒刑肆月。主刑
部分應執行有期徒刑壹年貳月。
    事  實
一、甲○○前因施用毒品案件，經依本院八十七年度毒聲字第一四二九號裁定送觀察
    、勒戒後，認無繼續施用毒品傾向，由台灣台中地方法院檢察署檢察官於八十七
    年九月一日以八十七年度偵字第一七八七七號為不起訴處分確定。其後復因二犯
    施用毒品案件，再經本院以八十八年度毒聲字第一六八八號裁定送觀察勒戒後，
    認有繼續施用毒品之傾向，由台灣台中地法院檢察署檢察官聲請本院裁定強制戒
    治及提起公訴，嗣該案於八十八年六月二十三日經本院以八十八年度訴字第一０
    七八號判處應執行有期徒刑一年二月（於八十八年八月四日確定），且經本院於
    八十八年七月三十日以八十八年度毒聲字第四五九三號裁定停止戒治，所餘戒治
    期間，付保護管束，惟甲○○於前案判決既判力所不及之保護管束期間（原至八
    十九年四月八日期滿）及期後，竟仍不知悔悟，再基於概括施用第一級毒品海洛
    因之犯意，自八十八年十月底起至八十九年四月二十四日止，連續在其台中市○
    ○區○○路二段五號住處，以針筒注射靜脈方式施用第一級毒品海洛因多次，其
    間約每日施用一、二次。其又另行基於概括施用第二級毒品安非他命之犯意，自
    八十八年十月底起至八十九年四月二十四日止，連續在其台中市○○區○○路二
    段五號住處，將第二級毒品安非他命置放於吸食器內，以下以打火機點燃吸取煙
    霧之方式，施用第二級毒品安非他命多次，其間約二、三個月施用一次。為警於
    八十九年四月二十四日十八時許，在上開住處查獲，並扣得海洛因一包（淨重０
    點一公克，包裝重０點二二公克）。甲○○以違反保護管束應遵守事項情節重大
    ，經本院於八十九年四月二十五日以八十八年度毒聲字第二五七九號裁定撤銷停
    止戒治，並就所餘執行期間，再令入戒治處所施以強制戒治。
二、案經台中市警察局移送臺灣臺中地方法院檢察署檢察官偵查起訴。
    理  由
一、右開事實，業經被告甲○○於本院審理時自白不諱，且有第一級毒品海洛因一包
    （經鑑定淨重０點一公克，包裝重０點二二公克，有法務部調查局鑑定通知書影
    本一份在卷足憑）扣案足佐，而被告於八十九年四月二十四日為警查獲後，經採
    取其尿液送驗結果，確呈嗎啡及甲基安非他命陽性反應，亦有台中市衛生局出具
    之煙毒尿液檢驗成績書影本一份附卷可稽。此外，被告前因施用毒品案件，經依
    本院八十七年度毒聲字第一四二九號裁定送觀察、勒戒後，認無繼續施用毒品傾
    向，由台灣台中地方法院檢察署檢察官於八十七年九月一日以八十七年度偵字第
    一七八七七號為不起訴處分確定。其後復因二犯施用毒品案件，再經本院以八十
    八年度毒聲字第一六八八號裁定送觀察勒戒後，認有繼續施用毒品之傾向，由台
    灣台中地法院檢察署檢察官聲請本院裁定強制戒治及提起公訴，嗣該案於八十八
    年六月二十三日經本院以八十八年度訴字第一０七八號判處應執行有期徒刑一年
    二月（於八十八年八月四日確定），且經本院於八十八年七月三十日以八十八年
    度毒聲字第四五九三號裁定停止戒治，所餘戒治期間，付保護管束，其後被告以
    違反保護管束應遵守事項情節重大，經本院於八十九年四月二十五日以八十九年
    度毒聲字第二五七九號裁定撤銷停止戒治，並就所餘執行期間，再令入戒治處所
    施以強制戒治等情，有台灣台中地方法院檢察署刑案資料查註紀錄表一份、不起
    訴處分書一份、刑事裁定書三份及刑事判決書一份等在卷足據。本件事證已明，
    被告之犯行堪予認定。
二、核被告所為，係犯毒品危害防制條例第十條第一項施用第一級毒品罪及同條例第
    十條第二項施用第二級毒品罪。其施用第一級毒品海洛因前後及施用第二級毒品
    安非他命前持有毒品之低度行為，應為其施用之高度行為所吸收，均不另論罪。
    又被告先後多次施用第一級毒品海洛因、第二級毒品安非他命之犯行，均時間緊
    接，所犯構成要件相同罪名，顯各基於概括犯意反覆為之，為連續犯，應分別依
    刑法第五十六條規定論以一罪，並加重其刑。被告所犯上開二罪間，犯意各別，
    構成要件互殊，應分論併罰。爰審酌被告前因施用毒品案件，經處徒刑及強制戒
    治後猶施用不輟，不知悔悟，情節非輕，惟念及吸毒係戕害自己身心之行為及被
    告坦承犯行等一切情狀，量處如主文所示之刑，並定其應執行之刑。扣案海洛因
    一包（淨重０點一公克、包裝重０點二二公克）係查獲之毒品，應依毒品危害防
    制條例第十八條第一項前段規定，諭知沒收銷燬之。
三、按同一案件，已經法院為實體上之確定判決，該被告應否受刑事制裁，既因前次
    判決而確定，不能更為其他有罪或無罪之實體上裁判，此項原則，關於實質上一
    罪或裁判上一罪，其一部事實已經判決確定者，對於構成一罪之其他部分，固亦
    均應適用，但此種事實係因審判不可分之關係在審理事實之法院，就全部犯罪事
    實，依刑事訴訟法第二百六十七條規定，本應予以審判，故其確定判決之既判力
    自應及於全部之犯罪事實，惟若在最後審理事實法院宣示判決後始行發生之事實
    ，既非該法院所得審判，即為該案判決之既判力所不能及（最高法院三十二年上
    字第二五七八號判例參照）。次按毒品危害防制條例對於施用毒品者，並未予以
    除罪，施用毒品之行為仍屬犯罪，本應受刑罰之評價，惟因施用毒品者屬「病態
    性犯人」，毒品危害防制條例為維護施用毒品行為人之身心健康，明定應施以類
    似病患治療之觀察勒戒或強制戒治等療程，並僅在該條例第二十條第二項、第二
    十三條第一項所定之條件下始免予刑罰訴追外，每一施用毒品之行為，仍應予犯
    罪之評價（台灣高等法院八十九年五月三十日答覆本院八十九年三月份法律座談
    會研究意見可資參照）。查本件被告因二犯施用毒品案件，再經本院以八十八年
    度毒聲字第一六八八號裁定送觀察勒戒後，認有繼續施用毒品之傾向，由台灣台
    中地法院檢察署檢察官聲請本院裁定強制戒治及提起公訴，嗣該案於八十八年六
    月二十三日經本院以八十八年度訴字第一０七八號判處應執行有期徒刑一年二月
    （於八十八年八月四日確定），且經本院於八十八年七月三十日以八十八年度毒
    聲字第四五九三號裁定停止戒治，所餘戒治期間，付保護管束，惟被告再自八十
    八年十月底起至八十九年四月二十四日止，連續施用第一級毒品海洛因及第二級
    毒品安非他命，即為前案判決之既判力所不能及，依前開說明，本件被告自應予
    以實體審判。另按毒品危害防制條例第二十條第三項所謂「再犯」、「三犯」，
    係指依毒品危害防制條例處理後「再犯」或「三犯」者而言（臺灣高等法院八十
    七年度第五次刑事庭庭長會議決議第二十一項參照）。前開決議內容所指依毒品
    危害防制條例處理，自應包括強制戒治程序（含停止戒治之保護管束程序）之全
    部處理完畢者而言。本件被告於二犯施用毒品保護管束期間及期後，再施用第一
    級毒品海洛因及第二級毒品安非他命，經本院於八十九年四月二十五日以八十九
    年度毒聲字第二五七九號裁定撤銷停止戒治，並就所餘執行期間，再令入戒治處
    所施以強制戒治確定，即認前開強制戒治程序尚未終結，被告在強制程序尚未終
    結前再犯施用毒品之案件，仍屬毒品危害防制條例所稱之「二犯」，應引用前案
    觀察勒戒之結果，故檢察官毋庸再聲請本院裁定觀察勒戒，併此敘明。
據上論斷，應依刑事訴訟法第二百九十九條第一項前段，毒品危害防制條例第十條第
一項、第二項、第十八條第一項前段、第二十條第三項前段，刑法第十一條前段、第
五十六條、第五十一條第五款，判決如主文。
中      華      民      國    八十九    年      七      月     十七     日
                                台灣台中地方法院刑事第六庭
                                        法  官  張靜琪
右正本證明與原本無異。
如不服本判決，應於送達後十日內向本院提出上訴狀(須附繕本)，上訴於台灣高等
法院台中分院。
                                        書記官
中      華      民      國    八十九    年      七      月     十七     日
附錄論罪科刑法條
施用第一級毒品者，處六月以上五年以下有期徒刑。
施用第二級毒品者，處三年以下有期徒刑。


司法院資訊處製作；財團法人民間司法改革基金會備份。
